【裁判字號】    98,上訴,1217
【裁判日期】    981001
【裁判案由】    違反毒品危害防制條例
【裁判全文】
臺灣高等法院高雄分院刑事判決        98年度上訴字第1217號
上  訴  人
即  被  告  甲○○
上列上訴人因違反毒品危害防制條例案件，不服臺灣屏東地方法
院98年度訴字第487 號中華民國98年7 月23日第一審判決（起訴
案號：臺灣屏東地方法院檢察署98年度毒偵字第181 號），提起
上訴，本院判決如下：
     主  文
上訴駁回。
     理  由
一、按不服地方法院之第一審判決而上訴者，須提出上訴書狀，
    並應敘述具體理由，上訴書狀未敘述上訴理由者，應於上訴
    期間屆滿後20日內補提理由書於原審法院。逾期未補提者，
    原審法院應定期間先命補正。但上訴書狀已敘述理由，惟所
    敘述者非屬具體理由，則屬不符上訴之法定程式，由第二審
    法院以其上訴不合法律上程式，判決駁回，不生定期命補正
    之問題，刑事訴訟法第350 條第1 項、第361 條、第362 條
    、第367 條定有明文。
二、次按上開所稱「上訴書狀應敘述具體理由」，係指須就不服
    之判決為具體之指摘而言，如僅泛稱原判決認事用法不當或
    採證違法、判決不公等，均非具體理由（法院辦理刑事訴訟
    案件應行注意事項第162點參照）；復按所謂具體理由，必
    係依據卷內既有訴訟資料或提出新事證，指摘或表明第一審
    判決有何採證認事、用法或量刑等足以影響判決本旨之不當
    或違法，而構成應予撤銷之具體事由，始克當之（例如：依
    憑證據法則具體指出所採證據何以不具證據能力，或依憑卷
    證資料，明確指出所為證據證明力之判斷如何違背經驗、論
    理法則）；倘僅泛言原判決認定事實錯誤、違背法令、量刑
    失之過重或輕縱，而未依上揭意旨指出具體事由，或形式上
    雖已指出具體事由，然該事由縱使屬實，亦不足以認為原判
    決有何不當或違法者（例如：對不具有調查必要性之證據，
    法院未依聲請調查亦未說明理由，或援用證據不當，但除去
    該證據仍應為同一事實之認定），皆難謂係具體理由，俾與
    第二審上訴制度旨在請求第二審法院撤銷、變更第一審不當
    或違法之判決，以實現個案救濟之立法目的相契合，並節制
    濫行上訴」（最高法院97年度台上字第892號判決意旨參照
    ）。是如上訴理由書狀並未依據卷內訴訟資料，具體指摘原
    判決認事用法有何違法或不當之情形，即屬上訴未敘述具體
    理由。
三、本件上訴人即被告（下稱上訴人）甲○○因犯施用第一級毒
    品罪，且屬累犯，經原審法院判處有期徒刑一年六月在案。
    而被告於上訴期間之民國（下同）98年8月13日向原審法院
    提出上訴狀，上訴理由略以：「此案在審理過程稍顯不公，
    上訴人非在正當程序下遭函送，上訴人不屬現行犯，只因上
    訴人有毒品前科，就遭執法人員強行採尿，此屬不公之處，
    請求撤銷改為較輕之判決」云云。
四、經查，上訴人於97年11月6日12時45分許，在屏東縣萬丹鄉
    ○○村○○路三青宮後方，因行跡可疑，警察加予盤查，發
    現其左手手腕血管處有針筒注射痕跡、褲子左邊口袋內則有
    尚未使用過之注射針筒一支，警察因而以施用毒品犯罪嫌疑
    人，將上訴人帶回警所加以調查，上訴人於警詢時坦承有於
    97 年11月5日14時許，在上址三青宮旁，將海洛因以針筒注
    射在左手腕血管方式，施用毒品海洛因（見警卷第4頁），
    並同意警察對其採尿送驗，因而查獲上訴人施用第一級毒品
    海洛因之犯行，將上訴人移送檢察官偵辦，以上查獲之經過
    、事實及相關程序，有查獲上情之警察人員偵查報告書、刑
    事案件報告單、上訴人簽名蓋手印之警詢調查筆錄、上訴人
    簽名蓋手印之勘察採證（尿液）同意書、尿液採證編號姓名
    對照表、檢體監管紀錄表、台灣檢驗科技股份有限公司濫用
    藥物尿液檢驗報告及蒐證上訴人左手腕有血管注射痕跡與採
    尿簽封過程之照片3 幀等附於警卷可稽。依上訴人左手腕血
    管有針孔痕跡及褲子口袋中有針筒注射器之事實，足徵警察
    將上訴人帶回警所調查，確有合理懷疑上訴人可能有施用毒
    品嫌疑之事實依據。又警察有先徵得上訴人同意，簽名捺指
    印於採尿同意書上，始進行對上訴人採尿，亦有上揭採證同
    意書及記明徵得上訴人同意意旨之警詢筆錄（警卷第4 頁）
    可證，此外，本件上訴人施用第一級毒品海洛因之犯罪行為
    事實，警察機關並非以現行犯將上訴人解送屏東地方法院檢
    察署偵辦，而係以刑事案件報告書，函送檢察官偵辦，有屏
    東縣警察局屏東分局98年1 月22日屏警分偵字第0970032513
    號報告書附於偵查卷可參。上訴意旨以伊有施用毒品前科，
    即遭警強行採尿，伊非現行犯，警察並非在正當程序下函送
    ，本件對伊實屬不公云云，與上揭事證均不相符合，均不可
    採。本院審核全案卷證，並參諸上訴人於原審法院開庭行準
    備程序及審理時，對檢察官起訴其上揭施用第一級毒品之犯
    罪事實，既均認罪，且未曾提出警察以伊有毒品前科即強行
    採尿，伊非現行犯，卻在非正當程序下遭函送偵辦之抗辯等
    情（見原審卷第26-27 頁、第37-39 頁），認本件警察人員
    對上訴人發動進行施用毒品犯罪嫌疑之調查、蒐證、採驗尿
    液等程序，均符合正當法律程序，上訴意旨指摘本件警察之
    調查蒐證非依正當程序云云，洵非可採。
五、綜上所述，上訴人所提出之上訴理由，均非依據卷內既有訴
    訟資料或提出新事證，具體指摘原判決上開採證認事，有何
    足以影響判決本旨之不當或違法，而構成應予撤銷之具體事
    由，徒以警察非依正當程序調查、採驗及移送，而爭執本件
    對伊不公，請求改判並從輕量刑，依據上開說明，被告所提
    之前述上訴理由即與刑事訴訟法第361 條第2 項所稱「具體
    理由」顯非相當，其上訴顯屬違背法律上之程式，應由本院
    依同法第367 條前段、第372 條規定，不經言詞辯論，判決
    如主文。
據上論斷，應依刑事訴訟法第367 條前段、第372 條，判決如主
文。
中    華    民    國    98    年    10   月     1    日
                  刑事第五庭    審判長法  官  曾永宗
                                      法  官  任森銓
                                      法  官  鍾宗霖
以上正本證明與原本無異。
如不服本判決應於收受本判決後10日內向本院提出上訴書狀，其
未敘述上訴理由者，並得於提起上訴後10日內向本院補提理由書
狀（應附繕本）「切勿逕送上級法院」。
中    華    民    國    98    年    10    月    1     日
                                      書記官  黎  珍


司法院資訊處製作；財團法人民間司法改革基金會備份。
